【裁判字號】    89,上易,789
【裁判日期】    890321
【裁判案由】    竊盜
【裁判全文】
臺灣高等法院刑事判決                            八十九年度上易字第七八九號
    上  訴  人
    即  被  告  乙○○
右上訴人因竊盜等案件，不服臺灣臺北地方法院八十八年度易字第二一八八號，中華
民國八十九年一月三十一日第一審判決（起訴案號：臺灣臺北地方法院檢察署八十八
年度偵字第一二四七七號）提起上訴，本院判決如左：
    主  文
上訴駁回。
    事  實
一、乙○○於民國（下同）八十四年間因竊盜案件，經臺灣臺北地方法院於八十四年
    十一月十四日以八十四年度易字第五八０三號判處有期徒刑三月，於八十五年四
    月十一日執行完畢。乙○○於八十四年六月間，因失眠、焦慮至馬偕紀念醫院精
    神科接受門診，有近一年的幻聽，並有自閉性思考及被控制妄想情形，罹有精神
    分裂症，對於外界事務之知覺理會及判斷作用，較普通人之平均程度顯然減退，
    為精神耗弱之人，於八十八年五月三十一日凌晨二時五十分許，見又祥文具印刷
    有限公司（起訴書誤載為文祥文具印制有限公司）負責人甲○○停放在臺北市○
    ○○路○段十九巷四十四號前，車號ＤＨ─一五七八號之自用小貨車內，有ＶＣ
    Ｄ液晶電視一台，為向太太炫耀，竟基於意圖為自己不法所有之犯意，趁夜深無
    人察覺之際，持其在臺北市○○○路○段附近巷內所拾獲客觀上可為兇器使用之
    扳手一支，打破上開自用小貨車右側車窗玻璃後，進入車內竊取上開ＶＣＤ液晶
    電視一台，得手後將之搬至司機座椅上準備要拿走，正欲逃逸他去時，為臺北市
    政府警察局中山分局民權一派出所巡邏員警當場查獲，並扣得上開被告拾得持以
    供犯罪所用之扳手一支。
二、案經甲○○訴由臺北市政府警察局中山分局移請臺灣臺北地方法院檢察署檢察官
    偵查起訴。
    理  由
一、訊據上訴人即被告乙○○對於右揭時地，以拾得之扳手，打破又祥文具印刷有限
    公司所有由告訴人甲○○管領使用之上開自用小貨車右側車窗玻璃，竊取車內Ｖ
    ＣＤ液晶電視一台，得手後將之置於司機座椅上準備要拿走，為巡邏員警當場查
    獲之事實，坦承不諱，惟否認有竊盜犯行辯稱：伊患有精神分裂症，案發之際，
    頭腦混濁，且有幻聽現象伊不是要偷云云。經查，右揭事實，業據告訴人甲○○
    於警訊及原審本院調查審理時指訴綦詳，核與被告上開自白部分相符，且有贓物
    認領保管收據一紙在卷足憑。被告自白核與卷附之補強證據資料相符，足堪採為
    證據被告否認有竊盜犯行之辯解委係圖卸刑責之詞，應不足採。本件事證明確，
    被告犯行堪以認定，應予依法論科。
二、第查，被告辯稱患有精神分裂症一節，已據其提出宏慈療養院八十八年六月九日
    出具之診斷證明書記載被告罹患「精神分裂病」（原審卷，第十八頁）、馬偕紀
    念醫院八十八年八月三日及八十九年二月十九日出具之診斷證明書均載明被告「
    精神分裂異常」（見原審卷，第四０頁及本院卷）可佐。另按，刑法上之心神喪
    失與精神耗弱，應依行為時精神障礙程度之強弱而定，如行為時之精神，對於外
    界事務全然缺乏知覺理會及判斷作用，而無自由決定意思之能力者，為心神喪失
    ，如此項能力並非完全喪失，僅較普通人之平均程度顯然減退者，則為精神耗弱
    。所謂心神喪失或精神耗弱人之行為，係指其行為時在心神喪失或精神耗弱狀態
    中者而言，其有間發的精神病態者，即應以其行為是否出於心神喪失或耗弱狀態
    存在中，為不罰或得減之標準，不能由其犯罪後罹於精神病態，而與心神喪失或
    精神耗弱人之行為同論。又精神是否耗弱，乃屬醫學上精神病科之專門學問，非
    有專門精神病醫學研究之人予以診察鑑定，不足以資斷定。最高法院著有二十六
    年渝上字第二三七號、二十九年上字第八六六號判例及四十七年度臺上字第一二
    五三號裁判要旨足資參照。是要難僅以被告曾有精神分裂症，遽推論被告於案發
    時屬心神喪失或精神耗弱之人，尚應經專門精神醫學研究之人鑑定，方屬允當。
    原審囑託馬偕紀念醫院鑑定被告行為時之精神狀態，是否達於心神喪失或精神耗
    弱程度，經馬偕紀念醫院鑑定後函覆原審，認定：被告過去確有精神症狀，在鑑
    定會談中，可做清楚的陳述，精神檢查顯示被告情緒低落、有自殺意念，未發現
    有任何幻覺及幻想之情形，惟被告在案發當時，雖未受任何精神病狀之干擾，但
    其本身自我控制及判斷能力均較常人為差，我們推測其在犯案當時，仍未達心神
    喪失之程度，但不能排除有精神耗弱之情況等語。有馬偕紀念醫院八十八年十二
    月二十八日馬院醫精字第八八一五六四號函送原審之精神鑑定報告書一件可稽（
    見原審卷，第四四至四六頁）。可見被告於案發時對於外界事務之知覺理會及是
    非判斷能力，顯較普通人之平均程度為低，為精神耗弱之人，甚明。
三、按刑法第三百二十一條第一項第三款之攜帶兇器竊盜罪，係以行為人攜帶兇器竊
    盜為其加重條件，此所謂兇器，其種類並無限制，凡客觀上足對人之生命、身體
    、安全構成威脅，具有危險性之兇器均屬之，且祇須行竊時攜帶此種具有危險性
    之兇器為已足，並不以攜帶之初有行兇之意圖為必要。最高法院七十九年度台上
    字第五二五三號裁判要旨足參。查本件被告於竊盜時所持之扳手，其質地堅硬，
    如用以施暴、脅迫、抵抗，依一般社會觀念，皆足使人之生命、身體、安全受有
    危害，自堪認為兇器。被告於本院審理中，辯稱：那是很小支的扳手，我不認為
    是兇器等語（見本院八十九年三月十四日筆錄），應不足採。
四、核被告所為，係犯刑法第三百二十一第一項第三款之加重竊盜罪。被告於八十四
    年間因竊盜案件，經原審於八十四年十一月十四日以八十四年度易字第五八０三
    號判處有期徒刑三月，八十五年四月十一日執行完畢，有臺灣高等法院檢察署刑
    案紀錄簡覆表在卷可按，其於刑之執行完畢後五年內再犯本件有期徒刑以上之罪
    ，為累犯，應依刑法第四十七條規定加重其刑。又被告竊盜行為當時係精神耗弱
    之人，依刑法第十九條第二項規定減輕其刑，並先加後減之。原審本同上之見解
    ，適用刑法第三百二十一條第一項第三款、第四十七條、第十九條第二項，審酌
    被告因智慮淺薄，致罹刑章，罹有精神疾病，尚待長期治療，事後已竭力取得被
    害人之諒解有被害人甲○○之供述可稽，及其犯罪動機、目的、手段、犯後態度
    良好等一切情狀，量處有期徒刑四月。並以被告於本件案發後，已自行前往宏慈
    療養院及馬偕紀念醫院接受藥物治療，現精神症狀已得緩解，而認無依刑法第八
    十七條第二項規定諭知施以監護處分之必要。另敘明扣案扳手一支，係被告拾獲
    之他人遺失物，業經被告迭於警訊及原審調查時供承在卷，尚非被告所有之物，
    不予宣告沒收。又以公訴意旨另略以：被告乙○○於右揭時、地，以上開扳手打
    被告訴人所有前開自用小貨車右側車窗玻璃，另涉刑法第三百五十四條之毀損罪
    嫌等語。惟按告訴乃論之罪，其告訴經撤回者，應諭知不受理之判決，刑事訴訟
    法第三百零三條第三款定有明文。經查，公訴人認被告涉犯刑法第三百五十四條
    之毀損罪，依同法第三百五十七條規定，須告訴乃論。茲據告訴人於原審調查時
    ，就駕駛自用小貨車受損部分，達成和解，當庭撤回告訴（見原審卷，第三三頁
    反面），依前開說明，本應諭知不受理之判決，因公訴人認此被訴毀損犯行部分
    與前揭論罪科刑之加重竊盜罪間，有方法結果之牽連關係，爰不另為不受理之諭
    知。認事用法均無不合，量刑亦無不當。被告上訴意旨仍執陳詞否認有竊盜犯行
    ，指摘原判決不當，為無理由，應予駁回。
據上論斷，應依刑事訴訟法第三百六十八條，判決如主文。
本案經檢察官鄭龍照到庭執行職務。
中     華     民     國    八十九   年      三        月      二十一    日
                             臺灣高等法院刑事第十庭
                                 審判長法  官  蔡  長  溪
                                       法  官  溫  耀  源
                                       法  官  楊  貴  志
右正本證明與原本無異。
如不服本判決應於收受送達後十日內向本院提出上訴書狀，其未敘述上訴之理由者並
得於提起上訴後十日內向本院補提理由書（均須按他造當事人之人數附繕本）。
                                       書記官  葉  倫  楨
中     華     民     國    八十九   年      三        月     二十三     日
附錄本案論罪科刑法條全文：
刑法第三百二十一條第一項第三款
犯竊盜罪而有左列情形之一者，處六月以上五年以下有期徒刑：
三、攜帶兇器而犯之者。


司法院資訊處製作；財團法人民間司法改革基金會備份。
